【裁判字號】    90,訴,1107
【裁判日期】    900829
【裁判案由】    營業稅
【裁判全文】
高雄高等行政法院判決                              九十年度訴字第一一○七號
                              .
    原      告  甲○○○○○○.
    訴訟代理人  丁○○
                戊○○
    被      告  臺南市稅捐稽徵處
    代  表  人  乙○○  處長
    訴訟代理人  庚○○
                己○○
右當事人間因營業稅事件，原告不服財政部中華民國九十年二月二十三日台財訴
字第０八九００四四四五七號訴願決定，提起行政訴訟。本院判決如左：
    主  文
原告之訴駁回。
訴訟費用由原告負擔。
    事  實
一、事實概要：
緣原告於民國（下同）八十五年間與檀王國際有限公司（下稱檀王公司）並無實際交
易行為，竟取得該公司所開立ＤＷ00000000號等之統一發票五張，進項金額
新台幣（下同）四十五萬元，進項稅額二萬二千五百元向被告申報扣抵銷項稅額，致
生逃漏營業稅，案經財政部賦稅署查獲，移經被告查證，審理違章成立，除補徵逃漏
之營業稅二萬二千五百元外，並依營業稅法第五十一條第五款規定按所漏稅額裁處八
倍罰鍰計十八萬元，原告不服，提起復查申請未獲變更，復提起訴願，亦遭決定駁回
，遂提起本件行政訴訟。
二、兩造聲明：
（一）原告聲明求為判決：訴願決定及原處分均撤銷。
（二）被告聲明求為判決：駁回原告之訴。
三、兩造之爭點：
甲、原告主張之理由：
（一）檀香木本身就是木材之一種，因等級加工製程上之不同再分出木槐、木條、木
      屑及木粉等不同之物品，原告並提供檀王國際有限公司進口報單及其進口材料
      之用途說明為證，而被告未詳細調查，即以「檀木片」或「檀木粉」物品並非
      一般之「木材」為理由推翻原告之主張，惟香木本身就是木材的一種，於嗣後
      可加工製造「沉香」木碎片或檀香（沉香之原料），被告以其不能用作裝潢材
      料或建材使用等原因，認原告主張為無理由，顯係違法，應撤銷之。
（二）原告無法提出資金流程，係因當時皆以現金交易，且歷時已久，難以證明，且
      原告是一獨資商號，其資金之借貸，原與資本主難以劃清，另丙○○亦到院作
      證，確係介紹原告購買檀木，原告並無與非交易對象交易取得進項憑證。至原
      告所買受之檀木，則非供己使用，乃係再轉賣予其他裝潢行使用。
（三）原告全年營業額僅一百八十多萬元，應繳納之稅額不多，實無購買統一發票增
      加無謂麻煩之必要。
乙、被告主張之理由：
（一）按「營業人當期銷項稅額，扣減進項稅額後之餘額，為當期應納或溢付營業稅
      額。」「營業人左列進項稅額，不得扣抵銷項稅額：一、購進之貨物或勞務未
      依規定取得並保存第三十三條所列之憑證者。」及「營業人以進項稅額扣抵銷
      項稅額者，應具有載明其名稱、地址及統一編號之左列憑證：一、購買貨物或
      勞務時，所取得載有營業稅額之統一發票。．．．．．．」分別為營業稅法第
      十五條第一項、第十九條第一項第一款及第三十三條第一款所明定。又「核釋
      營業人取得非實際交易對象所開之統一發票作為進項憑證申報扣抵銷項稅額案
      件之處理原則。說明二．．．．．．（二）取得虛設行號以外其他非實際交易
      對象開立之憑證申報扣抵案件：１、無進貨事實者：因其並無進貨及支付進項
      稅額之事實，其虛報進項稅額，逃漏稅款，應依營業稅法第五十一條第五款規
      定補稅並處罰。．．．．．．」財政部八十三年七月九日台財稅第八三一六０
      一三七一號函核釋在案，及「主張事實，須負舉證責任，倘所提出之證據，不
      足為主張事實之證明，自不能認其主張之事實為真實。」行政法院三十六年判
      字第十六號著有判例。又「本法所稱商業，謂以營利為目的之事業，其範圍依
      商業登記法、公司法及其他法律之規定。」商業會計法第二條所稱商業之定義
      。及「凡實施商業會計法之營利事業，應依下列規定設置帳簿：一、買賣業．
      ．．．．．。」稅捐稽徵機關管理營利事業會計帳簿憑證辦法第二條明文規定
      。
（二）查本案係財政部賦稅署於八十八年間查得台北市檀王公司八十五年從國外進口
      檀香（沉香）木碎片、或檀香（沉香）木粉等產品，銷售與國內製香或製香原
      料之業者做為製香之原料，未依規定開立發票，卻將該等發票開立予並無交易
      事實之原告等，並由原告於八十五年間向被告提出作為進項憑證扣抵，逃漏營
      業稅計二萬二千五百元，有關係人丙○○調查筆錄、統一發票查核清單、統一
      發票影本等附案可稽，並有丙○○八十八年八月五日於財政部之談話筆錄陳稱
      略以「．．．．．．因為本人認識袁曉玲（檀王公司負責人配偶），知道檀王
      國際公司可以開立木材發票供廠商做進項憑證，因此本人即介紹．．．．．．
      順發建材行等營利事業單位與檀王國際公司接觸，檀王國際公司即按上述各營
      利事業之指示開立發票，本人即依照袁曉玲小姐之指示向各營利事業收取５％
      的營業稅，本人再從中扣除１％，將其餘４％的金額匯給袁曉玲」云云。雖丙
      ○○於本件復查程序中提供聲明書乙份，聲明丙○○係介紹原告向檀王公司購
      買木材，惟亦未能提出證據以實其說，顯係協助卸責之臨訟文書，核無可採。
      又檀王公司係經營檀香、沈香木進口之業者，八十五年進口之檀香木，依檀王
      公司進口報單之記載，其所進口之檀香（沉香）木，其形狀是碎片（ＦＬＡＫ
      ＥＳ）或（ＣＨＩＰＳ），但該公司故意於帳載上將其記載為檀木片（沉香木
      片）或檀木（沉香木），再於開立發票給裝潢行、工程行及建材行時，將品名
      記載為「木材」「香木材」以混淆視聽，銷售額達數千萬元，明顯與事實不符
      。
（三）次查檀王公司於財政部稽核組查核期間，有將八十五年度開立予原告之發票所
      載品名予以補正為「檀木片」或「檀木粉」，由此亦可認定檀王公司開立予原
      告憑證之貨品並非一般之「木材」，乃係檀木碎片或檀木粉，根本不能用作裝
      潢材料或建材，原告主張與檀王公司有交易事實顯非真實。且被告就原告主張
      於八十九年二月二十三日函請原告提供八十五年間有向檀王公司進貨之帳簿憑
      證及資金流程以實其說，惟其迄無法提供，僅提示說明書乙份，說明係屬獨資
      經營之商號，如日常買賣之存有，因此無法提供相關資料等等，惟依據原告營
      業稅籍資料，原告依規定係應使用統一發票之建材買賣業者，依前揭「稅捐稽
      徵機關管理營利事業會計帳簿憑證辦法」第二條規定原應設置足以正確計算其
      銷售額之帳簿以供查核，其主張顯係卸責之詞。另檀王公司係從國外進口檀香
      （沉香）粉，或檀香（沉香）木碎片銷售給國內製香業者，但因製香業者大多
      屬小店戶，故彼等向檀王公司進貨均不願取得發票，故檀王公司乃將發票銷售
      給無交易事實之營業人如裝潢公司、工程行、木材行等如順發建材行即是，使
      其作為成本入帳憑證。且為使取得發票之營利事業所取得之發票能與其行業特
      性有關、檀王公司亦將所開發票之銷貨品名均記載為「木材」或「香木材」以
      應購買發票者之需，但實際上檀王公司所銷售者是檀香或（沉香）木片或粉，
      並未銷售木材或香木材，此可由該公司八十五年度所編製之商品進銷存明細表
      中並無購進或銷售木材或香木材為證。
（四）有關順發建材行所提供檀王公司之進口報單，其中有張報單是八十三年度的進
      貨，至於另張報單所進口之「ＳＡＮＤＡＬＷＯＯＤ  ＬＯＧＳ」，依檀王公
      司之帳載係屬檀香木，此檀香木於進口時即已鋸成小段且是細木，應無法作建
      材使用。故順發建材行所提供之進口報單其所進口的是檀香木並非一般作建材
      使用之木材。
（五）檀王公司開給順發建材行之發票其銷貨品名原均記載為木材或香木材，均經檀
      王公司註明其實際銷售之貨品是檀木片或檀木粉（見檀王公司更正後之發票）
      。本案於查核過程中由業者談話中了解到可供建材使用之檀香原木於原產地印
      度、印尼即為數不多，且各國亦管制不讓較大之原木出口，故我國進口商祇能
      進口檀香碎木或碎片或粉以供製香之用途；或進口在生產地已完成雕刻之雕刻
      品在國內銷售，尚無進口商能進口供建材使用之檀香木在國內銷售者。而檀香
      木之價格甚高，以檀王公司開立給順發木材行之發票其銷售單價每公斤僅１６
      元，應為檀香木粉的價格，既是檀香木粉，則如何能用作建材，可見順發建材
      行所取得之發票應為無實際交易所開立者。且原告於本行政訴訟中主張香木本
      身即為木材之一種，可等級加工製造「沉香」木碎片或「檀香」（沉香）云云
      ，惟查，原告係為建材買賣之業者，並非製香業者，其向檀王公司進貨「檀木
      片」或「檀木粉」既有違常理，又無法就其主張提供相關資料以實其說，而關
      係人丙○○於財政部談話筆錄又說明原告無進貨事實而取得檀王公司開立之統
      一發票，丙○○尚有向檀王公司收取１％佣金之事實，所提訴訟顯無理由。
（六）又按「納稅義務人，有左列情形之一者，除追繳稅款外，按所漏稅額處一倍至
      十倍罰鍰，並得停止其營業．．．．．．五、虛報進項稅額者」為營業稅法第
      五十一條第五款所明定。原告於八十五年間無進貨事實而取得檀王公司開立之
      統一發票五紙，作為進項憑證，申報扣抵銷項稅額，逃漏營業稅二萬二千五百
      元，違章事證臻為明確，被告按所漏稅額裁處八倍罰鍰計十八萬元，揆諸財政
      部訂定「稅務違章案件裁罰金額或倍數參考表」時，已就違章情節及危害性評
      量，比例原則及平等原則均已顧及，係在稅法規定罰鍰倍數範圍內行政裁量權
      之行使，並無逾越權限或濫用權力問題，而本案亦無情輕法重、足以減輕其罰
      之情形，是訴願決定予以維持，並無不合。
    理  由
一、按「營業人當期銷項稅額，扣減進項稅額後之餘額，為當期應納或溢付營業稅額
    。」「營業人左列進項稅額，不得扣抵銷項稅額：一、購進之貨物或勞務未依規
    定取得並保存第三十三條所列之憑證者。」及「營業人以進項稅額扣抵銷項稅額
    者，應具有載明其名稱、地址及統一編號之左列憑證：一、購買貨物或勞務時，
    所取得載有營業稅額之統一發票。．．．．．．」分別為營業稅法第十五條第一
    項、第十九條第一項第一款及第三十三條第一款所明定。又「核釋營業人取得非
    實際交易對象所開之統一發票作為進項憑證申報扣抵銷項稅額案件之處理原則。
    說明二．．．．．．（二）取得虛設行號以外其他非實際交易對象開立之憑證申
    報扣抵案件：１、無進貨事實者：因其並無進貨及支付進項稅額之事實，其虛報
    進項稅額，逃漏稅款，應依營業稅法第五十一條第五款規定補稅並處罰。．．．
    ．．．」財政部八十三年七月九日台財稅第八三一六０一三七一號函釋示在案。
    而財政部上述函釋係上級機關為下級機關在執行任務時所為之解釋，性質上屬行
    政規則；查其內容係闡明法規之原意，核與我國現行營業稅係屬加值型營業稅之
    特性暨前述司法院釋字第三三七號解釋意旨相符，故上述函釋自得自原法規生效
    時日起予以援用（司法院釋字第二八七號解釋參照）。
二、本件原告因於八十五年間取具檀王公司所開立ＤＷ00000000號等之統一
    發票五張，進項金額共四十五萬元，進項稅額二萬二千五百元向被告申報扣抵銷
    項稅額，案經財政部賦稅署查獲，移經被告審理違章成立，認原告上述發票係無
    實際交易行為所取具之憑證，除補徵營業稅二萬二千五百元外，並依營業稅法第
    五十一條第五款規定按所漏稅額裁處八倍罰鍰計十八萬元等情，已經兩造分別陳
    明在卷，而原告提起本件訴訟無非以其與檀王公司間確有交易行為，始取得系爭
    五紙統一發票，並無被告所主張之違章情事等語資為爭執。爰分述如下：
（一）經查：證人丙○○曾於八十八年八月五日財政部稽核組調查時陳稱：「．．．
      ．．．因為本人認識袁曉玲（檀王公司負責人配偶），知道檀王公司可以開立
      木材發票供廠商做進項憑證，因此本人即介紹．．．．．．順發建材行等營利
      事業單位與檀王公司接觸，檀王公司即按上述各營利事業之指示開立發票，本
      人即依照袁曉玲小姐之指示向各營利事業收取５％的營業稅，本人再從中扣除
      １％，將其餘４％的金額匯給袁曉玲」等語甚明，有談話紀錄及經證人丙○○
      署名其與袁曉玲間之匯款情形之明細資料附原處分可稽；另系爭統一發票五紙
      ，依原告提出之第二聯扣抵聯影本之記載，其貨物之品名，四紙記載為木材，
      一紙記載為香木材，而其數量除二紙明確記載「才」數外，另三紙均記載一批
      ，且此五紙發票，於財政部稽核組核查期間，檀王公司有將其留底之第一聯所
      載品名予以補正為「檀木片」等情，有該發票影本十紙（第一聯及第二聯）分
      別附本院卷及原處分卷可稽。查可供建材使用之檀香原木於原產地印度、印尼
      即為數不多，且各國亦管制不讓較大之原木出口，故我國進口商通常祇能進口
      檀香碎木或碎片或粉以供製香之用途；或進口在生產地已完成雕刻之雕刻品在
      國內銷售，尚無進口商能進口供建材使用之檀香木在國內銷售者，故原告另提
      出之記載貨物名稱為「ＳＡＮＤＡＬＷＯＯＤ  ＬＯＧＳ」進口報單所進口之
      檀木片及檀王公司在系爭發票上所註記之檀木片是否係可供建材使用之檀木，
      即非無疑！況檀王公司負責人夏尚棣於財政部稽核組調查時亦陳稱：其進口之
      木材並非整枝之木材等語甚明，且經本院將其中二紙發票（編號ＤＷ0000
      0000、ＤＷ00000000）記載之價錢及其註記之編號與檀王公司之
      商品進銷存明細表核對結果，此二張發票之貨物應為檀木粉，然檀王公司於發
      票第一聯卻補載為檀木片，其補載之正確性已甚可議，而原告為建材行卻進貨
      供製香使用之檀木粉，更與交易常情不合；並系爭發票不僅品名記載不明確，
      且另三紙發票於數量更僅載為「一批」，而與正常之交易常態不合，且證人丙
      ○○於本院審理中自承其於財政部稽核組調查實是會計師陪同前往，筆錄是經
      會計師看過無誤，其才簽名等語綦詳，故證人丙○○前述於財政部稽核組之陳
      述當屬真實，應堪採取。至證人丙○○嗣後雖出具證明書及於本院審理中證明
      原告有本件進貨事實云云，然經本院將證人丙○○與原告實際負責人丁○○就
      介紹購貨過程隔離訊問結果，原告實際負責人丁○○表示所購買之貨物是丙○
      ○表示有貨到，需不需要，需要時才進貨，伊從未和檀王公司人員接觸，亦不
      認識檀王公司人員，而證人丙○○先則表示伊有將檀王公司電話給原告，原告
      要買貨時，價錢並非證人丙○○所講，繼又表示檀王公司會和伊說此批貨之價
      錢，至於購貨是有時伊前去詢問原告，有時是原告詢問伊有無貨可買等語，綜
      觀證人丙○○之證述過程，證人丙○○不僅就介紹原告購貨過程屢屢閃爍其辭
      ，亦與丁○○之陳述不合，足見證人丙○○實際上並非介紹檀木之買賣，其嗣
      後所為原告有向檀王公司進貨之陳述，純為事後迴護之詞，不足採信。
（二）原告又提出送貨單、現金支出傳票、檀王公司出具之用途證明及檀木實物證明
      其確有進貨云云。然查送貨單係無進貨者製造有進貨過程之整體流程之一部分
      ，自不得因此而謂原告有本件之進貨之事實；另原告提出之現金支出傳票係原
      告自行製作之文件，且原告雖主張系爭發票之款項係以現金支付，至於現金之
      來源，原告雖主張如有不足係向資本主借貸，但因為獨資，故帳證未記載，而
      資本主之資金來源，因原告實際負責人丁○○生性保守，到銀行領錢又怕不安
      全，故均以現金為之等情，已據原告陳明在卷；惟查原告每日之營業額約僅二
      、三萬元，已據原告陳述在卷，而原告系爭發票之金額均約十萬元左右，均為
      原告一日營業額之數倍，原告以現金給付，已與當今商業之交易常情不同，且
      原告就不足額向資本主借貸，資本主就高達數萬元之資金即可以現金支應，而
      不需透過金融機構，更與現今社會之個人理財方式迥異，故原告以此證明有系
      爭之進貨事實，實難採取；再原告雖提出檀王公司出具之用途證明書，證明檀
      木亦可供裝潢使用，有該證明書在卷可按，惟檀王公司與本件有相當利害關係
      ，檀王公司之負責人夏尚棣亦因本件之事實，經檢察官以其涉有幫助他人逃漏
      稅捐罪嫌提起公訴在案，有台灣台北地方法院檢察署八十九年度偵字第四一八
      號檢察官起訴書影本附卷可稽，且檀木之用途與本件是否確有買賣行為存在亦
      無必然之關係，故憑此用途證明尚難為有利於原告之認定。又原告雖於言詞辯
      論期日當庭提出檀木之實物為證，然該檀木是否即本件之進貨，不僅無從判斷
      ，且證人丙○○曾於本院審理中證稱：伊介紹原告所購之檀木長約二、三尺，
      然原告當庭提出者約僅長一尺，是原告據以主張有向檀王公司進貨事實，自無
      可採。又原告全年營業額之多寡與原告是否為本件之違章漏稅行為，並無關連
      ，是原告以此否認有本件之漏稅違章行為，亦難採酌。
三、綜上所述，原告提出之證物及所舉證人丙○○在本院之證述，並不足以認定原告
    確有向檀王公司進貨之情事，而依證人丙○○於財政部稽查組之證述、系爭異於
    交易常態之發票記載方式、購貨內容及現金給付方式暨資金來源，被告主張原告
    並無系爭發票所載向檀王公司進貨之事實，應堪認定。原告無進貨事實，卻取得
    無實際交易對象所開之統一發票作為進項憑證申報扣抵銷項稅額，依首開所述，
    自應依營業稅法第十九條第一項第一款規定，就原告取得不得扣抵憑證扣抵銷項
    稅額部分，追補該項不得扣抵之銷項稅款，及按營業稅法第五十一條第五款規定
    按所漏稅額裁處罰鍰；而原告並無留抵稅額可供扣抵一節，已經兩造分別陳明在
    卷，故而，被告依據營業稅法第十九條第一項第一款規定，對原告補徵營業稅二
    萬二千五百元，並依營業稅法第五十一條第五款規定暨參酌稅務違章案件裁罰金
    額或倍數參考表，按所漏稅額裁處八倍罰鍰計十八萬元，於法並無違誤，訴願決
    定予以維持，亦無不合。原告提起本件訴訟，求為撤銷，為無理由，應予駁回。
四、據上論結，本件原告之訴為無理由，依行政訴訟法第一百九十五條第一項後段、
    第九十八條第三項前段，判決如主文。
中      華      民      國      九十    年      八      月    二十九    日
                                高雄高等行政法院第一庭
                                            審判長法官  呂佳徵
                                            法      官  邱政強
                                            法      官  楊惠欽
右為正本係照原本作成。
如不服本判決，應於判決送達後二十日內向本院提出上訴書狀，其未表明上訴理由者
，應於提起上訴後二十日內向本院提出上訴理由書（須按對造人數附繕本）；如於本
判決宣示或公告後送達前提起上訴者，應於判決送達後二十日內補提上訴理由書（須
附繕本）。未表明上訴理由者，逕以裁定駁回。
提起上訴應預繳送達用雙掛號郵票七份（每份三十四元）。
中      華      民      國      九十    年      八      月    二十九    日
                                            法院書記官  藍亮仁


司法院資訊處製作；財團法人民間司法改革基金會備份。
